臺灣高雄地方法院刑事判決　　　　　　　99年度易字第1747號
公　訴　人　臺灣高雄地方法院檢察署檢察官
被　　　告　邱金城
被　　　告　吳怡慧
選任辯護人　徐豐明律師（法扶）
被　　　告　黃振亮
上列被告因詐欺案件，經檢察官提起公訴（98年度偵字第15794
號），本院判決如下：
    主  文
邱金城幫助犯詐欺取財罪，累犯，處有期徒刑捌月，減為有期徒
刑肆月，如易科罰金，以新臺幣壹仟元折算壹日。
吳怡慧、黃振亮均無罪。
    事  實
一、邱金城前因詐欺案件，經本院以87年度自字第676 號判處有
    期徒刑4 月確定，於民國92年2 月5 日執行完畢。詎猶不知
    悔改，明知金融機構帳戶係個人理財之重要工具，亦為關係
    個人財產、信用之表徵，如交予他人使用，有被供作財產犯
    罪用途之可能，其竟仍基於幫助不詳之人詐欺取財之犯意，
    於民國96年1 月上旬，在自由時報分類廣告求職欄閱覽租用
    帳戶之要約，遂與真實姓名年籍均不詳之人聯絡，雙方約定
    以1 個月新臺幣（下同）2,000 元之代價，由邱金城將其所
    有之臺灣中小企業銀行帳號00000000000 號帳戶存摺、金融
    卡及密碼，提供予黃英峰及阮富信（另由臺灣花蓮地方法院
    檢察署偵辦）為首之詐欺集團成員使用，容任該犯罪集團使
    用上揭金融機構帳戶以遂行犯罪。適有李錦秀於96年1 月9
    日起陸續接獲該詐欺集團詐稱可參加中獎活動，需預繳會費
    等為由，致李錦秀陷於錯誤，分別於96年1 月11日、1 月17
    日、1 月21日及2 月1 日止，計4 次匯款共517,400 元至上
    揭帳戶。嗣後李錦秀察覺有異，始知受騙，經報警處理，因
    而查悉上情。
二、案經花蓮縣警察局移送臺灣花蓮地方法院檢察署聲請臺灣高
    等法院檢察署令轉臺灣高雄地方法院檢察署檢察官偵查起訴
    。
    理  由
壹、證據能力部分：
    按被告以外之人於審判外之陳述，雖不符刑事訴訟法第159
    條之1 至第159 條之4 之規定，而經當事人於審判程序同意
    作為證據，法院審酌該言詞陳述或書面陳述作成時之情況，
    認為適當者，亦得為證據；當事人、代理人或辯護人於法院
    調查證據時，知有第159 條第1 項不得為證據之情形，而未
    於言詞辯論終結前聲明異議者，視為有前項之同意，刑事訴
    訟法第159 條之5 定有明文。查本案判決所引用具傳聞性質
    之各項證據資料，業經本院於審判期日依法踐行調查證據程
    序，檢察官、被告吳怡慧及其選任辯護人就上開證據均同意
    有證據能力、被告邱金城、黃振亮就上開證據之證據能力均
    未爭執（本院審易卷第25頁），且於言詞辯論終結前亦未聲
    明異議，復查無依法應排除證據能力之情形，依上開規定，
    均應認有證據能力。
貳、有罪部分：
一、上開事實，業據被告邱金城於本院中坦承不諱，並供陳：我
    是從自由時報求職欄看到有租用帳戶的廣告，我就打電話跟
    對方連絡，對方說1 個帳戶1 個月租金2,000 元，對方叫我
    1 個月後報遺失再重新申請，我知道將帳戶交給不明人士使
    用會被作為不法使用等詞不諱（本院審易卷第24、54、55、
    104 、205 頁），核與被害人李錦秀於警詢中之證述相符，
    並有臺灣中小企業銀行存款憑條（花蓮縣警察局偵辦黃英峰
    及阮富信等詐騙集團涉嫌詐欺案人頭銀行帳戶明細表，詳見
    警卷第166 至171 頁）、臺灣中小企業銀行九如分行99年9
    月24日九九九如字第816 號函檢附被告邱金城帳號00000000
    000 之開戶申請資料、印鑑卡、國民身分證影本、全民健康
    保險卡影本及帳戶明細表各1 份在卷可證（本院卷第17至20
    頁），足證被告邱金城任意性自白與事實相符，而足以採信
    。基上，本案事證明確，被告邱金城上開犯行，堪以認定。
二、按刑法上之幫助犯，係指以幫助之意思，對於正犯之犯罪行
    為予以助力，而未參與實施犯罪之行為者而言，最高法院19
    年上字第1984號、49年台上字第77號判例意旨可資參照，亦
    即行為人如未參與實施犯罪構成要件之行為，且係出於幫助
    之意思提供助力，即屬幫助犯，而非共同正犯。查被告邱金
    城提供其所有之臺灣中小企業銀行帳戶存摺、金融卡及密碼
    與詐欺集團使用，使詐欺集團作為實施詐欺取財之犯罪工具
    ，其單純提供帳戶、金融卡及密碼供人使用之行為，並不等
    同於向被害人李錦秀施加詐術之行為，且亦無證據證明被告
    邱金城有參與詐欺取財犯行之構成要件行為，是被告邱金城
    提供帳戶存摺、金融卡及密碼供人使用之行為，係對於該詐
    欺集團遂行詐欺取財犯行，資以助力。是核被告所為，係犯
    刑法第30條第1 項前段、第339 條第1 項之幫助詐欺取財罪
    。被告邱金城前有如事實欄所述案件經論罪科刑及執行完畢
    之情形，此有臺灣高等法院被告前案紀錄表在卷可佐，其於
    徒刑執行完畢後5 年之內故意再犯本案有期徒刑以上之罪，
    為累犯，應依刑法第47條第1 項規定加重其刑。又被告邱金
    城並未實際參與詐欺犯行，為幫助犯，所犯情節較正犯輕微
    ，爰依刑法第30條第2 項規定，按正犯之刑減輕之，並依法
    先加後減之。爰審酌被告於91年間因提供其郵局帳戶予詐欺
    集團使用，經本院以95年度訴第988 號判處有期徒刑3 月（
    嗣經臺灣高等法院高雄分院以97年度上訴字第778 號駁回上
    訴確定、本院卷第47至50頁），詎仍不知悔改，為獲取報酬
    ，再次將其上開帳戶存摺、金融卡及密碼提供予詐欺集團作
    為詐欺之用，致被害人李錦秀受有517,400 元之損害，助長
    詐欺集團財產犯罪之風氣，使詐財事件層出不窮發生，造成
    社會互信受損，擾亂金融交易往來秩序，影響層面廣泛，更
    使偵查機關難以追查該詐欺集團，增加被害人求償之困難，
    實屬不該；惟念及被告於本院審理時尚知坦承犯行，態度尚
    可，及其犯罪動機、手段、目的及被害人所受損害等一切情
    狀，量處如主文所示之刑，並諭知易科罰金之折算標準。末
    以本案被告邱金城之犯罪時間係在96年4 月24日以前，合於
    中華民國九十六年罪犯減刑條例之規定，復核無條例所列不
    予減刑之情形，爰應依該條例第2 條第1 項第3 款、第9條
    規定，將其之宣告刑減為二分之一，並諭知易科罰金之折算
    標準，以資懲儆。
、無罪部分：
一、公訴意旨略以：被告吳怡慧、黃振亮可預見金融機構帳戶係
    個人理財之重要工具，亦為關係個人財產、信用之表徵，如
    交予他人使用，有被供作財產犯罪用途之可能，其等竟仍基
    於幫助不詳之人詐欺取財之不確定故意，被告吳怡慧於96年
    3 月間，在不詳地點，將其萬泰商業銀行股份有限公司（下
    稱萬泰商業銀行）中正分行帳號000000000000帳戶存摺、提
    款連同密碼；被告黃振亮於96年3 月間，在不詳地點，將其
    子黃仕廷於中華郵政股份有限公司路竹竹南郵局帳號000000
    00000000號帳戶存摺（起訴書誤載為帳號00000000000000號
    ）、印鑑及提款密碼，提供予以黃英峰及阮富信為首之詐欺
    集團成員使用，容任該詐欺集團使用上揭金融機構帳戶以遂
    行犯罪。適有徐裕偉於96年3 、4 月間，於網路聊天室結識
    自稱「淑琳」之女子，該女子向其詐稱援交需查驗身分云云
    ，致徐裕偉遂陷於錯誤，於96年4 月2 日陸續匯款共計347,
    300 元至被告吳怡慧上揭帳戶；另林鷹谷則於96年2 月間起
    ，陸續接獲該詐欺集團詐稱可參加抽獎活動為由，致陷於錯
    誤，於96年6 月22日，依詐欺集團指示匯款20,000元至黃仕
    廷上揭帳戶（起訴書誤載為黃振亮上揭帳戶），而認被告吳
    怡慧、黃振亮均涉犯刑法第30條第1 項、第339 條第1 項之
    幫助詐欺取財罪嫌。
二、按犯罪事實應依證據認定之，無證據不得認定犯罪事實；不
    能證明被告犯罪或其行為不罰者，應諭知無罪之判決，刑事
    訴訟法第154 條第2 項、第301 條第1 項分別定有明文。次
    按認定不利於被告之事實，須依積極證據，苟積極證據不足
    為不利於被告事實之認定時，即應為有利於被告之認定，更
    不必有何有利之證據；又事實之認定，應憑證據，如未能發
    現相當證據，或證據不足以證明，自不能以推測或擬制之方
    法，以為裁判之基礎；另認定犯罪事實所憑之證據，雖不以
    直接證據為限，間接證據亦包括在內，然而無論直接或間接
    證據，其為訴訟上之證明，須於通常一般之人均不致有所懷
    疑，而得確信其為真實之程度者，始得據為有罪之認定（最
    高法院30年上字第816 號、40年台上字第86號、76年台上字
    第4986號判例意旨可資參照）。
三、公訴意旨無非係以：證人徐裕偉、林鷹谷之證述、被告吳怡
    慧上開萬泰商業銀行帳戶交易往來明細及黃仕廷上開郵局帳
    戶交易往來明細等為主要論據。惟訊據被告吳怡慧、黃振亮
    ，均堅詞否認有何幫助詐欺之犯行，被告吳怡慧辯稱：萬泰
    商業銀行之帳戶並非我在使用，當初是我男友蔡曜全請我以
    我的名義向萬泰商業銀行辦理信用貸款200,000 元，我將上
    開存摺、印章、金融卡及密碼等都交給蔡曜全使用，不知道
    蔡曜全把上開帳戶做違法之用，後來蔡曜全跟我說存摺、金
    融卡遺失，所以我就向萬泰商業銀行辦理掛失，當初在警詢
    及偵查中會說遺失，是因為蔡曜全跟我說上開存摺等資料遺
    失了，我才說遺失，我沒有幫助詐欺之犯意等詞；被告黃振
    亮則辯稱：當時我在大陸，有一位姓曾的男子向我訂魚丸40
    0 斤，當時我兒子黃仕廷需要用錢，所以我就給他黃仕廷郵
    局帳號匯款，20,000元就匯進來，存摺跟金融卡都在我跟黃
    仕廷保管中，未曾遺失等語。經查：上開如事實欄所示之萬
    泰商業銀行帳戶、郵局帳戶，係被告吳怡慧開設、被告黃振
    亮之子黃仕廷所開設，有萬泰商業銀行99年10月15日泰存匯
    字第09 901600099號函檢附之存款業務往來申請書（本院卷
    第21、32頁）、中華郵政公司鳳山郵局99年5 月31日鳳營字
    第0990100653號函檢附之立帳申請書、國民身分證影本、全
    民健康保險卡影本、存簿、劃撥儲金開戶檢核表、同意書在
    卷可稽（偵卷第73至76頁）；又被害人徐裕偉、林鷹谷分係
    遭不詳詐欺集團成員以如事實欄所示方式詐騙，致陷於錯誤
    ，分別於96年4 月2 日、同年6 月22日匯款347,300 元、20
    ,000元至上開萬泰商業銀行帳戶、路竹竹南郵局帳戶內，旋
    遭人提領一空等情，業據被害人徐裕偉、林鷹谷於警詢中之
    證述綦詳，復有日盛國際商業銀行股份有限公司99年11月26
    日以日銀字第0992E00139710 號函檢附被害人徐裕偉前該銀
    行帳號00000000000000之交易明細（本院卷第73至75頁）、
    被害人林鷹谷製作之匯款明細（見花蓮縣警察局偵辦黃英峰
    及阮富信等詐騙集團涉嫌詐欺案人頭銀行帳戶明細表第111
    頁）、被告吳怡慧上開銀行、黃仕廷上開郵局函檢附之台幣
    存摺對帳單（本院卷第22至29頁）、客戶歷史交易清單（偵
    卷第77頁）在卷可查，並為被告吳怡慧、黃振亮所肯認，堪
    認被害人徐裕偉、林鷹谷確係遭不詳詐欺集團成員詐騙而匯
    款，此部分之事實，固堪認定。惟查：
  (一)有關被告吳怡慧部分：
  (1)被告吳怡慧與蔡曜全係男女朋友一情，業據證人賴辰竹即被
    告吳怡慧之友人於本院審理中證述：我與吳怡慧是高中同學
    ，認識快10年，我知道蔡耀全，他是吳怡慧的前男友等詞明
    確（本院卷第143 頁）；另佐以被告吳怡慧上開萬泰商業銀
    行帳戶內，於96年1 月3 日曾有黃致豪匯款1,000 元之紀錄
    ，有萬泰商業銀行99年10月15日泰存匯字第09901600099 號
    檢附之交易明細在卷可佐（本院卷第21、26頁）、並有卷附
    台中商業銀行沙鹿分行100 年3 月22日中沙鹿字第10004400
    096 號檢附之入戶電匯匯款申請書代收入傳票、通訊底稿可
    證（本院卷第185 、186 頁），而證人黃致豪即上開匯款之
    人於本院審理中證述：印象中是朋友跟我借錢，該名朋友約
    67年次，叫蔡曜全，當時住在高雄，但在臺中工作2 、3 天
    ，蔡曜全跟我借1,000 元，說要匯給他女朋友，那時他人在
    旁邊，蔡曜全說她高雄的女朋友要用錢，所以請我幫他匯到
    這個帳戶等語明確（本院卷第195 頁）；另案外人鳩間良隆
    於其所犯幫助詐欺取財罪時於警詢中供述：我申請之兆豐國
    際商業銀行存摺交給我朋友綽號「阿全」，阿全先借給我10
    ,000元，沒多久告訴我把銀行帳戶給他，阿全告訴我他使用
    的手機號碼為0000000000等詞，而上開行動電話手機號碼為
    被告吳怡慧所申請，亦有通聯調閱查詢單可證（本院卷第17
    4 至180 頁），亦與被告吳怡慧於本院審理中供陳：蔡曜全
    叫我去申請行動電話號碼0000000000給他使用等詞相符（本
    院卷第170 頁），是從證人賴辰竹、黃致豪之證述、鳩間良
    隆之供述可知，被告吳怡慧辯稱蔡曜全係其男友一事，顯屬
    有據而非杜撰至明。
  (2)上開萬泰銀行帳戶係被告吳怡慧在94年12月29日開戶，業經
    認定如前，而萬泰商業銀行於同日放款200,000 元予上開帳
    戶，亦有卷附萬泰商業銀行台幣存摺對帳單可考（本院審易
    卷第30頁），是被告辯稱係應其男友蔡曜全之要求向萬泰商
    業銀行辦理信用貸款一節，似非無據。又被告吳怡慧於辦理
    貸款之初即將上開萬泰銀行帳戶存摺、印章、金融卡及密碼
    均交由蔡曜全使用，且蔡曜全迄未歸還一情，亦據證人賴辰
    竹即被告吳怡慧之友人於本院審理中證稱：之前吳怡慧有跟
    我說過，蔡曜全叫吳怡慧去借200,000 元給他，蔡曜全還叫
    她把存摺、印章都給交給他，95年底、96年初吳怡慧跟蔡曜
    全分手，分手時吳怡慧有叫我陪她去跟蔡曜全把存摺、印章
    及提款卡取回，但蔡曜全說他在繳利息，不能還等詞明確（
    本院卷第144 頁），堪認被告吳怡慧辯稱上開萬泰銀行帳戶
    存摺、金融卡及密碼予辦理貸款後即交付予蔡曜全，且蔡曜
    全至今均未歸還一詞，尚屬可採。
  (3)再被告吳怡慧辯稱蔡曜全曾告知她上開存摺、金融卡遺失，
    所以在4 月初就向萬泰商業銀行電話掛失等語，上開情事經
    本院向萬泰商業銀行查詢，被告吳怡慧確曾於96年4 月2 日
    以電話掛失，有萬泰商業銀行掛失記錄在卷可佐（本院卷第
    30 頁 ），被告吳怡慧上開辯解，亦非全然無據。
  (4)另蔡曜全於98年11月30日因案為臺灣高雄地方法院檢察署檢
    察官通緝在案，有臺灣高等法院被告前案紀錄表在卷可參（
    本院卷第125 頁），其經本院多次合法傳喚均未到庭（本院
    卷第98、139 頁），致無從釐清事實；惟佐以蔡曜全於96年
    間因多起幫助詐欺案件，分別經本院以96年度簡字第5724號
    、97年度簡字第506 號、97年度簡字第2755號判處有期徒刑
    在案，並有卷附上開刑事判決、起訴書、臺灣高等法院被告
    前案紀錄表可查（本院卷第112 至127 頁），其提供本身之
    帳戶予詐欺集團之時間均在96年3 、4 月間，核與被告吳怡
    慧所有之上開帳戶遭詐欺集團做不法使用之時間重疊。是被
    告吳怡慧辯稱其所有之萬泰商業銀行帳戶存摺、金融卡及密
    碼係蔡曜全提供予詐欺集團使用，即非無可能。
  (5)綜上，被告吳怡慧與蔡曜全於94年至96年初既係男女朋友，
    則被告吳怡慧因感情等因素，將其所申辦之手機門號、以其
    名義向萬泰商業銀行辦理信用貸款、並將萬泰商業銀行帳戶
    存摺、金融卡及密碼等物交付予男友蔡曜全使用，要與常情
    無悖。又詐欺集團利用他人之帳戶從事此類詐欺取財犯罪之
    際，為免帳戶提供者事後反悔或因故掛失帳戶，致渠等無法
    得償犯罪之目的，往往取得金融卡及密碼，並確定可使用無
    訛後，旋即指示被害人匯款及提領款項，是從帳戶提供者交
    付帳戶至詐欺集團成員使用他人帳戶之時間，往往甚為短暫
    。而被告早於94年12月29日因辦理信用貸款而開立上開帳戶
    ，旋將上開帳戶存摺、金融卡及密碼交付予蔡曜全使用，惟
    該帳戶遲至96年4 月2 日，始遭詐欺集團成員使用，向被害
    人徐裕偉施行詐欺，業如前述，已難認被告交付上開帳戶予
    蔡曜全使用之初（94年12月29日），其主觀上已預見蔡曜全
    1 年後將上開帳戶交付詐欺集團使用而有幫助詐欺之故意。
    此外，亦無證據證明被告吳怡慧日後知悉並同意蔡曜全將上
    開帳戶交付詐欺集團使用，尚難因此即遽以推論被告吳怡慧
    主觀上有幫助他人詐欺取財之故意。
  (6)至被告吳怡慧於於警詢及偵訊程序中陳述金融卡遺失，然其
    所述，並非飾詞狡辯、為己脫罪，實係蔡曜全告知上開存摺
    、金融卡遺失而為之陳述，是被告於本院審理時翻異坦承前
    情，非全無可信，已如前述，從而，自難僅以被告前於警詢
    及偵訊時均未吐實，即認被告確有幫助詐欺取財之犯意及犯
    行。況被告否認犯罪事實所持辯解縱使不能成立，除非有確
    實證據足以證明對於被告犯罪已無合理之懷疑外，不能遽為
    有罪之認定，刑事訴訟法規定被告有緘默權，被告基於「不
    自證己罪原則」，既無供述之義務，亦無真實陳述之義務，
    同時亦不負自證清白之責任，自不能因被告未能即時提出證
    據資料證明其無罪，即認定其有罪。
  (7)綜上，本件被告吳怡慧所有前述帳戶存摺、金融卡及密碼遭
    詐欺集團成員使用之情，可能係其男友蔡曜全而非被告交付
    ，尚有合理之懷疑，業如前述，公訴人既無法證明被告確有
    幫助詐欺之不法犯行，自不能因被告前後供述不一，即認定
    其有罪，是公訴意旨尚乏依據。
  (二)有關被告黃振亮部分：
  (1)公訴意旨以被告黃振亮於96年3 月間即將其子黃仕廷上開郵
    局帳戶存摺、印章、金融卡及密碼交付予詐欺集團，惟依卷
    內資料尚無從認定被告黃振亮確係於上開時間交付上開存摺
    、印章、金融卡及密碼予詐欺集團，是公訴意旨前開所述是
    否屬實，容有存疑。
  (2)又被害人林鷹谷雖就其受騙過程陳述甚詳，惟被害人林鷹谷
    並未指陳黃振亮將其子黃仕廷上開帳戶存摺、印章、金融卡
    及密碼交付詐騙集團使用之情事，是其證述尚不足以認定被
    告黃振亮有何幫助詐欺犯行之證據至明。
  (3)另黃仕廷之存摺、金融卡並未有任何遺失、補發之紀錄，業
    經本院函詢中華郵政公司鳳山分局，有該局99年11月16日鳳
    營字第0990004830號函在卷可參（本院卷第63頁），而黃仕
    廷之存摺尚在被告黃振亮保管中，業經本院於準備程序當庭
    勘驗無訛（本院卷第56頁），公訴意旨認被告黃振亮交付上
    開郵局存摺予詐欺集團一情，顯有事證不符而有誤解；再上
    開帳戶於96年6 月25日曾匯入30,000元供被告黃振亮使用，
    而上開款項係從華南商業銀行匯入，經本院電詢華南商業銀
    行，華南商業銀行表示上開款項係其銀行客戶黃青所匯一
    情，業據證人黃青即匯款人於本院審理中證述：我認識黃
    振亮，黃振亮從事養殖蚵、虱目魚丸買賣，我和黃振亮有金
    錢往來，96年6 月25日黃振亮從大陸打電話給我說黃仕廷需
    要用錢，叫我借他30,000元，我就匯到黃仕廷帳戶。因為黃
    振亮人在大陸，無法通匯，黃振亮當時沒錢，是跟我借錢等
    詞綦詳（本院卷第105 至107 頁），並有華南商業銀行基隆
    分行99年12月1 日華基存字第09900676號函檢附證人黃青
    之客戶基本資料表1 份（本院卷第76、77頁）在卷可稽，且
    被告黃振亮確於96年6 月16日從金門出境、至96年7 月8 日
    始入境金門，有入出境資訊連結作業（本院卷第131 頁）在
    卷可參，證人黃青上開證述核與上開資料相符，堪認證人
    黃青上開證述可採。查被害人林鷹谷匯款時間為96年6 月
    22日，而黃青匯款時間為96年6 月25日，僅相差3 日，若
    被告黃振亮已將上開帳戶存摺、印章、金融卡及密碼提供予
    詐欺集團使用，當無可能再要求證人黃青匯款至該帳戶作
    為借款之用。況被告黃振亮均供陳林鷹谷、黃青所匯之款
    項均係伊或黃仕廷提領使用，此與詐欺集團詐得款項後均係
    自己提領，且未返還存摺、金融卡之情形有異。是被告黃振
    亮辯稱：因為當時我在大陸，曾姓男子跟我買魚丸400 斤，
    剛好我兒子黃仕廷要用錢，我就提供上開郵局帳號予曾姓男
    子供匯款之用，上開帳戶存摺、金融卡及密碼都在伊或黃仕
    廷保管中，並未遺失，帳戶內之款項均是伊或黃仕廷領取等
    語，已非全然無據。
  (4)再現金交易有其風險性與不便（雙方均須到場、擔心偽鈔、
    若金額龐大攜帶不易，且擔心遭搶），而匯款係透過金融機
    構往來，不僅安全、快速且有憑證，故舉凡朋友間借貸、網
    路購物、甚至公司間之商業往來，均可見提供帳號予他人作
    為匯款之用，幾已成為日常生活之一部分。又單純提供帳號
    予他人，衡情無遭詐欺集團作為不法使用之可能，蓋提供帳
    號之人並未交付存摺、印章或金融卡予他人，故他人或詐欺
    集團即無從單憑帳號獲取其不法利益。準此，被告黃振亮因
    為生意之需而提供其子黃仕廷上開郵局帳號予曾姓男子作為
    買賣魚丸價金匯款之用，尚與常情無違，而被告黃振亮實無
    從防範其提供帳號予曾姓男子，竟因此遭詐欺集團作為不法
    之用，故尚無從僅以被告因生意往來而提供其子黃仕廷之郵
    局帳號予曾姓男子，遽認被告有幫助詐欺之不法犯意，而以
    幫助詐欺取財罪相繩。
  (5)至詐欺集團指定黃仕廷之郵局帳戶作為詐騙林鷹谷匯款帳戶
    之用，固屬可疑，其原因為何，已難考究，惟公訴意旨既未
    提其他出積極證據，以資證明被告有何交付上開帳戶存摺、
    印章、金融卡及密碼之行為；復未能證明被告與詐騙集團成
    員間，有何詐欺取財之犯意聯絡或幫助之犯行，自難僅憑詐
    欺集團成員指示被害人林鷹谷匯款至上開黃仕廷之郵局帳戶
    ，遽以推斷被告黃振亮有何幫助詐欺之犯行。
四、綜上，被害人徐裕偉、林鷹谷雖就其受騙過程陳述甚詳，惟
    並未指陳被告吳怡慧將其所有上開帳戶存摺、金融卡及密碼
    、黃振亮將其子黃仕廷上開帳戶存摺、印章、金融卡及密碼
    交付詐欺集團使用之情事，是其等之供述尚不足為被告吳怡
    慧、黃振亮確有此等犯行之證據，而公訴人所提出之證據僅
    足證明上揭被害人遭詐欺集團詐騙而匯款至上開帳戶之情事
    ，均無法使本院產生被告2 人確有幫助詐欺之心證。準此，
    本件尚缺乏積極證據足認被告2 人係自行交付上開帳戶存摺
    、金融卡及密碼予詐欺集團成員使用，尚不得以上揭被害人
    經詐欺集團成員施用詐術後將款項匯入被告吳怡慧上開帳戶
    、黃仕廷上開帳戶內而遭提領，即逕認係被告2 人所交付，
    而以幫助詐欺取財罪相繩。此外，本院復查無其他積極證據
    ，足資證明被告2 人涉有幫助詐欺取財罪之犯行，揆諸首揭
    說明，既不能證明被告吳怡慧、黃振亮犯罪，應為無罪判決
    之諭知。
據上論斷，應依刑事訴訟法第299  條第1 項前段、第301 條第1
項，刑法第30條第1 項前段、第2 項、第339 條第1 項、第47條
第1 項、第41條第1 項前段，刑法施行法第1 條之1 ，中華民國
九十六年罪犯減刑條例第2 條第1 項第3 款、第7 條、第9 條，
判決如主文。
本案經檢察官黃世勳到庭執行職務。
中    華    民    國  100     年    5     月    26    日
                  刑事第十一庭  審判長法  官  李代昌
                                      法  官  鄭  瑋
                                      法  官  林正忠
以上正本證明與原本無異。
如不服本判決應於收受判決後10日內向本院提出上訴書狀，並應
敘述具體理由。其未敘述上訴理由者，應於上訴期間屆滿後20日
內向本院補提理由書(均須按他造當事人之人數附繕本)「切勿逕
送上級法院」。
中    華    民    國  100     年    5     月    26    日
                                      書記官  劉甄庭
附錄本判決論罪之法條：
刑法第339條第1 項
意圖為自己或第三人不法之所有，以詐術使人將本人或第三人之
物交付者，處5 年以下有期徒刑、拘役或科或併科1,000 元以下
罰金。